【裁判字號】    89,簡上,434
【裁判日期】    900313
【裁判案由】    給付票款
【裁判全文】
臺灣高雄地方法院民事判決  八十九年度簡上字第四三四號
    上  訴  人  慶光化工實業股份有限公司
    法定代理人  丁○○
    訴訟代理人  乙○○
    被上訴人    玖良精密電路股份有限公司
                              .
    法定代理人  甲○○      住.
    訴訟代理人  丙○○      住.
右當事人間請求給付票款事件，上訴人對於中華民國八十九年十月十一日本院八十九
年雄簡字第二四三八號第一審判決提起上訴，本院判決如左：
    主      文
上訴駁回。
第二審訴訟費用由上訴人負擔。
    事      實
甲、上訴人方面：
  一、聲明：(一)原判決廢棄。(二)被上訴人應給付上訴人新台幣（下同）三百八十萬一
      千五百零六元，及自支付命令送達翌日起至清償日止，按週年利率百分之五計
      算之利息。
  二、陳述：除與原審判決書所載者相同者予以引用外，補稱：
    (一)上訴人係依債務承擔之法律關係訴請被上訴人給付三百八十萬一千五百零六元
      ，並以被上訴人所簽發之支票二紙為證，原審僅以上訴人未合法提示該二紙支
      票，即為上訴人不利之判決，於法自有未合。
    (二)被上訴人簽發系爭二紙支票，係為擔保訴外人玖合精密電路股份有限公司（下
      稱玖合公司）八十四年至八十五年間發生火災前之貨款債務，因訴外人玖合公
      司在火災後改組為被上訴人公司，經營後已有盈餘，且訴外人玖合公司之支票
      帳戶已拒絕往來，故被上訴人於八十六年間開立系爭支票表示願意清償該筆貨
      款。至被上訴人所稱已開立支票清償貨款一事，係訴外人玖合公司於八十五年
      間火災後復工，與上訴人交易所發生之貨款債務，上訴人同意訴外人玖合公司
      以支票付款，訴外人玖合公司與被告實為同一公司，上訴人亦未向被上訴人提
      示系爭支票。
  三、證據：援用原審之立證方法，另提出還款說明書一紙、公司變更登記事項卡二
      件為證，聲請訊問證人吳家煌。
乙、被上訴人方面：
  一、聲明：求為判決如主文所示。
  二、陳述：除與原審判決書所載者相同者予以引用外，補稱：
      被上訴人固曾簽發系爭二紙支票予上訴人，然該二紙支票款項係被上訴人公司
      成立後所發生之貨款債務，被上訴人已另行開立支票予上訴人清償完畢，其中
      發票日八十六年九月三日之支票，業以客票二十紙清償完畢，另發票日八十六
      年十一月三十日之支票，則以客票六紙及現金七十萬元交由上訴人前副理江清
      源受領。被上訴人僅一時疏忽未取回該支票，上訴人應返還該支票予被上訴人
      ，不得再行請求上訴人給付該票款。被上訴人公司與訴外人玖合公司並非同一
      公司。
  三、證據：援用原審之立證方法，另提出信函一件、支票暨統一發票一份為證。
    理      由
一、上訴人起訴主張其執有被上訴人簽發發票日分別為八十六年九月三十日及同年十
    一月三十日，票面金額二百三十一萬二千三百零八元及一百四十八萬九千一百九
    十八元，票據號碼分別為ＭＣ0000000號及ＭＢ０一五一九０號之支票二
    紙，詎被上訴人拒不給付票款，為此依票據之法律關係請求被上訴人給付三百八
    十萬一千五百零六元，及自支付命令送達翌日起至清償日止，按年息百分之五計
    算之利息等語。被上訴人則以：系爭支票票款已經清償完畢，惟被上訴人疏未取
    回該二紙支票，上訴人不得請求被上訴人給付該票款等語，資為抗辯。
二、本件上訴人主張被上訴人簽發上開二紙支票一節，業據提出該支票影本二紙為證
    ，此並為被上訴人所自認，則上訴人此部分主張，自堪信為真實。然按票據法第
    二十二條之規定，票據上之權利，對支票發票人自發票日起算，一年間不行使，
    因時效而消滅。經查，系爭二紙支票發票日分別為八十六年九月三十日及同年十
    一月三十日，觀之該二紙支票之記載即明。而上訴人復自承其並未提示系爭支票
    ，此節復為證人即被上訴人公司經理吳家煌證述在卷屬實。則上訴人自上開發票
    日起一年內均未提示該二紙支票，自堪予以認定。則依前開規定，上訴人之系爭
    支票請求權，因一年間不行使而消滅。故上訴人請求被上訴人給付票款三百八十
    萬一千五百零六元，於法並非有據。至執票人未於票據法第一百三十條所定支票
    付款提示期限為付款之提示，依同法第一百三十二條之規定，對發票人以外之前
    手喪失追索權。本件上訴人係以被上訴人為發票人而主張票據上之權利，原審引
    用票據法第一百三十條之規定為上訴人敗訴之判決，理由尚有未洽，附此敘明。
三、雖上訴人主張其另得依債務承擔之法律關係請求被上訴人給付系爭款項云云，然
    查，姑不論上訴人在原審及本院均一再主張其係本於票據之法律關係而為請求，
    就上訴人主張系爭支票係被上訴人簽發用以清償其與訴外人玖合公司間八十四年
    至八十五年間所生貨款一節，經查，訴外人玖合公司與被上訴人分別有各自之公
    司所在地，擔任董事之股東亦不全然相同，此有公司變更登記事項卡在卷為證，
    則訴外人玖合公司與被上訴人為二獨立之股份有限公司組織。而上訴人亦自承該
    貨款係其與訴外人玖合公司間之債務，則被上訴人並未與上訴人有何貨款之債權
    債務關係至明。況上訴人並未舉證證明上訴人有何承擔被上訴人債務之事實，更
    難僅憑被上訴人簽發支票之事實，遽認其有為訴外人承擔債務之意思。故即便認
    上訴人尚得依債務承擔之法律關係請求被上訴人給付系爭款項，於法亦非有據，
    其主張亦不足採。
四、從而，上訴人依票據之法律關係請求被上訴人給付三百八十萬一千五百零六元，
    及自支付命令送達翌日起至清償日止，按週年利率百分之五計算之利息，即非有
    理由。原審所執判決上訴人敗訴之理由，雖有未洽，然結論並無不同，仍應認上
    訴為無理由，應予駁回。
五、被上訴人抗辯系爭款項業已清償，其不負給付義務部分，核與前開判決結果不生
    影響，爰不加以一一論述，附此敘明。
據上論結，本件上訴為無理由，依民事訴訟法第四百三十六條之一第三項、第四百四
十九條第二項、第一項、第七十八條，判決如主文。
中      華      民      國    九十      年      三      月      十三    日
                              臺灣高雄地方法院民事第五庭
~B審判長法官  朱玲瑤
~B法      官  黃宏欽
~B法      官  汪怡君
右為正本，係照原本作成。
如不服本判決，得以適用法規顯有錯誤為理由，於判決送達後二十日內向本院提出上
訴狀並表明上訴理由，如於本判決宣示後送達前提起上訴者，應判決送達後十日內補
提上訴理由書（須附繕本）。
中      華      民      國    九十      年      三      月      十三    日
~B書  記  官  劉榮華


司法院資訊處製作；財團法人民間司法改革基金會備份。
